臺灣士林地方法院民事判決　　　　　　　 94年度訴字第194號
原　　　告　丙○○
　　　　　　甲○○
　　　　　　乙○○
前列三人共同
訴訟代理人　沈明達律師
被　　　告　丁○○○○○○
訴訟代理人　戊○○
當事人間請求損害賠償事件，本院於民國94年7 月26日言詞辯論
終結，判決如下：
    主  文
原告之訴及假執行之聲請均駁回。
訴訟費用由原告負擔。
    事實及理由
一、原告主張：被告前曾訴請原告返還借款，經鈞院民事庭以85
    年度訴字第537 號判決原告應連帶給付被告新台幣（下同）
    1,223,947 元及利息暨違約金，並諭知被告得供擔保為假執
    行。被告即持該判決聲請法院假執行，經鈞院春股以89年度
    執字第10990 號辦理，並於89年8 月21日發函扣押原告共有
    ，於台灣士林地方法院76年度存字第1165號、77年度存字第
    561 號、80年度存字第291 號、82年度存字第1305號（經准
    變換提存物，即83年度存字第2227號）、82年度存第1462號
    、84年度存字第539 號提存事件，對台灣士林地方法院提存
    所之提存款債權各410,000 元、257,456 元、567,000 元、
    2,000,000 元、1,700,000 元（三分之二）、1,700,000 元
    ，嗣前開民事判決經台灣高等法院判決廢棄，經原告聲請鈞
    院民事執行處撤銷假執行之執行，鈞院民事執行處始92年1
    月22日撤銷扣押命令。上開被扣押之提存款6,067,786 元，
    原均已得取回，然經被告聲請假執行而未能取回，自89年8
    月21日起至92年1 月22日撤銷扣押日止，共計2 年又154 日
    ，依法定利率百分之5 計算，原告自受有法定利息之損失73
    4,783 元，爰依民事訴訟法第395 條第2 項起訴請求被告賠
    償損害等語。並聲明：
（一）被告應給付原告734,783 元及自92年1 月22日日起至清償
      日止，按年息百分之5計算之利息。
（二）原告願供擔保請准宣告假執行。
二、被告則以：被告對原告前開提存款債權之假執行，係依據鈞
    院85年度訴字第537 號民事判決為執行名義，實施假執行，
    被告並無故意過失之行為，依法不應負擔損害賠償責任，且
    鈞院執行處於台灣高等法院89年度上字第995 號撤銷前開判
    決後，即於91年4 月15日立即撤銷上開提存款之扣押命令，
    原告主張鈞院執行處遲92年1 月22日始撤銷執行命令，亦與
    事實不符，況76年存字第1165號、80年存字第291 號、84年
    存字第539 號等三筆提存款，係因鈞院92年度執字第5493號
    清償借款強制執行事件，於92年4 月8 日另案扣押，以致原
    告無法取回，故與被告之假執行無關。且原告之提存款於提
    存時，即接受提存所有關利息之計算方式，是原告並無利息
    損失可言，且縱認被告假執行執行名義被撤銷，對原告造成
    未能及時取回提存金之損害，亦非屬民法第203 條所謂應付
    利息之債務，當無法定利息之適用，故原告起訴請求以週年
    利率百分之5 計算之利息損害亦於法不符等語，資為抗辯。
    並聲明：
（一）原告之訴及假執行之聲請均駁回。
（二）如受不利判決，被告願供擔保請准免假執行。
三、原告主張：被告前向其起訴請求返還借款，經本院民事庭以
    85年度訴字第537 號民事判決，命原告應連帶給付被告1,22
    3,947 元，及該判決主文所示之利息及違約金，並諭知被告
    得供擔保為假執行。被告旋即供擔保聲請本院假執行，經本
    院春股以89年度執字第10990 號辦理，並於89年8 月21日發
    函扣押原告共有，於本院76年度存字第1165號、77年度存字
    第561 號、80年度存字第291 號、82年度存字第1305號、82
    年度存第1462號、84年度存字第539 號提存事件各410,000
    元、257,456 元、567,000 元、2,000,000 元、1,700,000
    元（三分之二）、1,700,000 元之提存款。而本院前開85年
    度訴字第537 號民事判決，嗣經台灣高等法院判決廢棄，並
    為被告敗訴之判決確定等情，業據原告提出前開判決書、民
    事執行處函為證，且經本院調閱同院85年度訴字第537 號民
    事全卷、及同院民事執行處89年度執字第10990 號案卷無訛
    ，並為被告所不爭執，故原告此部分之主張，自堪信為真實
    。
四、原告主張因前開假執行而受有相當於法定利息之損失等情，
    則為被告所否認，並以前開情詞置辯，經兩造協議整理爭點
    後，分述如下：
（一）依民事訴訟法第395 條第2 項請求損害賠償，是否需以故
      意、過失為要件？被告於本案中是否有故意、過失之行為
      ？
  １、按民事訴訟法第395 條第2 項之規定，兼具實體法之性質
      ，被告於訴訟中，固得據以請求，即於原告受敗訴判決確
      定後，另行起訴請求，亦無不可（最高法院73年台上字第
      59 號 判例要旨參照）。其意即判決宣告假執行，乃對於
      尚未確定之判決賦與執行力，藉暫定的執行使原告實現債
      權，原告是否欲於判決確定前，即藉假執行實現債權，乃
      原告所得自行衡量，因此實現債權所生之危險，亦應由原
      告負責，故法律乃規定為執行名義之假執行判決嗣若被廢
      棄或變更者，不問其廢棄或變更係因實體上或程序上之理
      由，如原告已基於該項執行名義實現其債權，法律為保護
      被告，節省勞費，允許被告向原告請求返還所為之給付並
      賠償所受之損害，而原告依此規定所負返還受領給付及賠
      償損害之責任，係因宣告假執行之本案判決經廢棄或變更
      之法定事由而發生，並非因其聲請假執行之行為為不法，
      故被告此項返還受領給付及損害賠償請求權，自不以原告
      告之故意過失為其成立要件。
  ２、本件被告執本院85年度訴字第537 號民事判決為執行名義
      ，並供擔保聲請本院為假執行，且其假執行之本案判決嗣
      已為法院廢棄等情，為兩造所不爭執，被告雖辯稱其係因
      前開民事判決所賦予之權利實施假執行，並無故意過失，
      且原告依判決內容聲請假執行，亦難認有何故意過失可言
      ，惟原告係依民事訴訟法第395 條第2 項而請求因假執行
      所受損害，依前開說明，並不以故意過失為要件，是被告
      抗辯其實施假執行並無故意過失，原告不得請求賠償損害
      云云，尚難認屬有據。
（二）系爭扣押命令究係由執行處於91年4 月15日撤銷？抑或是
      於92年1 月22日撤銷？
      經查，被告係於89年8 月16日聲請本件假執行，經本院民
      事執行處以中華民國89年8 月21日士院仁執春字第10990
      號函通知本院提存所，扣押原告等人提存之前開提存款。
      而本件假執行之執行名義，即本院85年度訴字第537 號判
      決，經原告上訴後，為台灣高等法院於90年11月6 日判決
      廢棄，此有該院89年度上字第995 號判決書附卷可稽，本
      院民事執行處經原告丙○○、乙○○90年11月22日民事陳
      報狀之聲請，以中華民國91年4 月15日士院儀執春字第10
      990 號函知本院提存所撤銷前開扣押命令等情，亦據本院
      調閱前開執行卷查明無訛，是被告抗辯前開扣押命令於91
      年4 月15日即已撤銷等情，堪以採信，原告主張前開假執
      行之扣押命令遲至92年1 月22日始行撤銷云云，核非屬實
      ，自難憑採。
（三）76年度存字第1165號、80年度存字第291 號、84年度存字
      第539 號三筆提存款，未能取回之原因，係因被告未撤回
      假執行？抑或有另案本院92年度執簡字第5493號加以扣押
      ？
  １、經查，被告聲請假執行所扣押之前述6 筆提存款債權，經
      本院執行處發扣押命令後，提存所函覆除82年度存字第14
      62號提存擔保金1,700,000 元中屬於原告丙○○、乙○○
      公同共有權利三分之二，及83年度存字第2227號提存擔保
      物有價證券2,000,000 元（原82年度存字第1305號提存之
      擔保金，經准變換提存物而提存在案），餘均經債權人先
      後聲請貴處扣押在案（台灣士林地方法院提存所89年9 月
      2 日83存字第2227函）等語，另提存所嗣又以90年9 月11
      日83存字第2227函函覆本院民事執行處，76年度存字第11
      65號提存款257,456 元、80年度存字第291 號提存款1,70
      0,000 元、84年度存字第539 號提存款1,700,000 元及利
      息，其中林明美（即原告施俊謀之被繼承人）公同共有三
      分之一部分，業經貴處85年10月3 日士院仁執簡字第422
      號函扣押在案，原告亦不否認76年度存字第1165號提存之
      擔保金，為本院77年度執全字第508 號假扣押、77年度存
      字第516 號擔保金，為本院81年度執全第467 號假扣押等
      情，是原告對本院提存所之前開提存款債權，曾為多數執
      行案件之執行標的，是以本件假執行之扣押命令撤銷後，
      如有其他執行案件執行扣押，或有執行案件之執行程序尚
      未終止或撤銷，則自得由其餘執行案件續行執行，若此情
      形，如原告未能取回提存款，自難謂屬本件假執行所致之
      損害，合先敘明。
  ２、本件假執行之扣押命令，為本院執行處於91年4 月15日發
      函撤銷後，其中原告甲○○就本院76年度存字第1165號、
      80年度存字第291 號、84年度存字第539 號之提存款債權
      各410,000 元、567,000 元、1,700,000 元之公同共有部
      分及利息，為本院執行處92年度執簡字第5493號清償借款
      強制執行事件所扣押，此有本院92年4 月8 日士院儀92執
      簡字第5493號函附卷可稽，是本院既於91年4 月15日撤銷
      假執行之扣押命令，則原告自得依原提存之法律關係，向
      提存所聲請取回提存款，如原告係因不符取回提存物之規
      定，或提存款經其他執行案件扣押，則自非被告假執行所
      致之損害，是原告主張於91年4 月15日至92年1 月22日期
      間，其前開提存款債權因被告假執行程序而受損害，應難
      憑採。
（四）原告經扣押之提存款是否確實受有如原告所述之損失？
  １、按民事訴訟法第395 條第2項規定之損害賠償請求權，係
      基於法律之特別規定，於法院廢棄或變更假執行之本案判
      決時，賦與被告就其因假執行或因免假執行所為給付及所
      受損失，得請求原告返還及賠償之請求權，固不須原告具
      備故意或過失之要件。惟查損害賠償除法律另有規定或契
      約另有訂定外，應以填補債權人所生損害及所失利益。依
      通常情形或依已定之計劃、設備或其他特別情事，可得預
      期之利益，視為所失利益，民法第216 條定有明文，故被
      告就原告之假執行程序而請求損害賠償，就其所受損害所
      失利益之事實及數額，自應負舉證之責。
  ２、本件原告請求被告賠償按年息百分之5 計算之利息損失，
      核屬消極之損害，應係所失利益。惟原告經被告假執行程
      序扣押之前開提存款，本係原告因其他法律關係而提存於
      提存所，而依提存法第11條規定，提存金應給付，以實收
      之利息照付，再所謂實收之利息，係指法院收受提存之金
      錢、有價證券或貴重物品，交由其所在地代理國庫部門保
      管，保管銀行實付之利息而言，是原告之前開提存款雖經
      扣押，然執行法院並未核發收取或移轉命令，扣押中仍由
      提存所依法給付利息，是已難認原告受有利息之損失。
  ３、且查，原告復未舉證證明其提存之提存金，如未經被告假
      執行程序扣押，其向提存所取回後，是否定有特定計劃用
      途，而有預期之利息存在，徵諸上開說明，顯難認原告確
      受有百分之5 利息之所失利益。況應付利息之債務，其利
      率未經約定，亦無法律可據者，週年利率為百分之5 ，固
      為民法第203 條所明定。惟本件原告係依民事訴訟法第39
      5 條第2 項規定請求因假執行所受之損害。該項損害賠償
      請求權，並非應付利息之債權，因假執行所生之損害賠償
      ，亦非因被告遲延給付所生之損害賠償請求權，核與民法
      第233 條第1 項規定有間，從而上訴人主張按法定利息，
      請求所失利益云云，亦非有理。
五、綜上所述，原告主張其因被告假執行扣押前開提存款，而受
    有提存款年息百分之5 之利息損失，尚難憑採，從而其依民
    事訴訟法第395 條第2 項之規定，請求被告給付734,783 元
    及自92年1 月22日至清償日止，按年息百分之5 計算之利息
    ，為無理由，應予駁回。原告既受敗訴判決，其假執行之聲
    請即失所依據，應併予駁回。
六、因本案事證已臻明確，兩造其餘主張陳述及所提之證據，經
    審酌於判決結果無影響，無庸詳予論述，附此敘明。
七、據上論斷：原告之訴為無理由，並依民事訴訟法第78條判決
    如主文。
中　　華　　民　　國　　94　　年　　8 　　月　　12　　日
                  民事第一庭  法  官  劉穎怡
以上正本證明與原本無異。
如對本判決上訴須於判決送達後20日內向本院提出上訴狀。
中　　華　　民　　國　　94　　年　　8 　　月　　19　　日
                              書記官  陳玉敏
